臺灣臺北地方法院刑事判決　　　　　　　92年度易字第2068號
　　公　訴　人　臺灣臺北地方法院檢察署檢察官
　　被　　　告　戊○○
上列被告因贓物等案件，經檢察官提起公訴（92年度偵緝字第88
號），本院判決如下：
    主  文
戊○○連續收受贓物，累犯，處有期徒刑陸月，如易科罰金，以
參佰元折算壹日；又行使偽造私文書，足以生損害於公眾及他人
，累犯，處有期徒刑陸月，如易科罰金，以參佰元折算壹日，如
附表(二)所示偽造之「午○○」署押均沒收之。應執行有期徒刑拾
月，如易科罰金，以參佰元折算壹日，如附表(二)所示偽造之「午
○○」署押均沒收之。
    事  實
一、戊○○曾因於民國80至82年間，犯違反麻醉藥品管理條例、
    侵占、贓物、侵占罪，經法院分別判處有期徒刑8月、7月、
    6月、7月確定，經臺灣高等法院83年度聲字第905號裁定應
    執行有期徒刑2年，嗣經臺灣宜蘭地方法院84年度聲字第9號
    裁定假釋中付保護管束，於84年1月12日假釋出監，於84年8
    月17日假釋縮刑期滿，視為執行完畢（構成累犯）；又曾因
    於84年間犯違反麻醉藥品管理條例罪，經法院判處有期徒刑
    1年確定，及因於85年間犯故買贓物、違反麻醉藥品管理條
    例、槍砲、電信法罪，經法院分別判處有期徒刑6月、6月、
    7月、5月確定，經臺灣士林地方法院87年度聲字第779號裁
    定該4罪應執行有期徒刑1年10月確定，以上5罪嗣經臺灣臺
    東地方法院88年度聲字第189號裁定假釋中付保護管束，於
    88年3月2日假釋出監，於88年7月6日假釋縮刑期滿（84年間
    所犯違反麻醉藥品管理條例罪，已視為執行完畢，構成累犯
    ），惟戊○○又因於85年間犯竊盜罪，經法院判處有期徒刑
    5月確定，嗣經臺灣高等法院花蓮分院92年度聲字第8號裁定
    就前述戊○○於85年間所犯之故買贓物、違反麻醉藥品管理
    條例、槍砲、電信法罪，及戊○○於85年間所犯之竊盜罪，
    定應執行刑有期徒刑2年3月，戊○○於85年間所犯該5罪之
    指揮書執畢日期為93年4月17日（不構成累犯）。詎仍不思
    悔改，（一）戊○○因欲申請電話「王八卡」以供銷售圖利
    ，事先需變造
    技術，竟基於收受贓物之概括犯意，連續自89年8月起至90
    年1月間，在臺北縣樹林市○○街86巷1號2樓之乙○○、己○○與酉○○等人之租屋處，明知乙○○、己○○、酉○○
    （均分別經法院判處竊盜罪）等人所組成之竊盜集團有多次
    竊盜犯行，竟主動向渠等表示，請將竊盜所得之證件等物交
    付其使用，乙○○等人遂於上址將如附表(一)所示，渠等竊盜
    所得之物，陸續交付戊○○收受之；嗣於89年底至90年1 月
    上旬，戊○○將所收受之前開贓物，攜至其與丙○○共同居
    件之技術（丙○○對於如附表(一)所示之物，尚無贓物之認識
    ），而於90年1月9日前之某時，戊○○與丙○○（經本院92
    年度訴字第268號判決共同連續變造特種文書罪確定）共同
    基於變造特種文書之概括犯意聯絡，由丙○○提供己所有之
    照片2張予戊○○，戊○○先後2次以換貼照片之方式，變造
    張旭紅、卯○○名義之汽車駕駛執照後，交付丙○○，足以
    生損害於張旭紅、卯○○，及汽車監理機關對於駕駛資料管
    理之正確性，另並將張旭紅之捐血卡（未經變造）交由丙○○隨身攜帶，嗣於90年1月9日晚間8時30分許，丙○○在臺
    北市○○街39巷49弄31號前，因形跡可疑遭警盤檢時，持前
    開張旭紅之捐血卡企圖矇混員警，因背錯張旭紅之
    一編號而為警識破，嗣丙○○帶同員警返回上址拿取
    件以資確認身份時，為警發現如附表(一)所示之物而查知上情
    （含扣案之前述已換貼丙○○相片之變造張旭紅、卯○○之
    汽車駕駛執照2張）；（二）又戊○○另基於偽造署押、行
    使偽造私文書之犯意，因前述事實涉嫌竊盜等罪而受調查，
    為免己身遭受刑罰，竟自90年1月10日凌晨1時起至同日22時
    35分止，冒用「午○○」之名應訊，而在如附表(二)編號(1)(4)
    (5)(6)所示之臺北市政府警察局大安分局瑞安街派出所警訊筆
    錄、逮捕人犯時間管制表、臺灣臺北地方法院檢察署偵訊筆
    錄上，接續偽造「午○○」之簽名及捺印署押多枚，及在如
    附表(二)編號(2)(3)所示之逮捕通知書、權利告知書上，接續偽
    造「午○○」之簽名及捺印署押多枚，且將表示收受該等通
    知用意之私文書交回員警而行使之，均足生損害於「午○○
    」及刑事偵查機關對於偵辦犯罪之正確性（偽造之署押及數
    量詳如附表(二)所示），嗣經警比對檔存之指紋卡後，始查悉
    上情。
二、案經臺北市政府警察局大安分局報告臺灣臺北地方法院檢察
    署檢察官偵查起訴。
    理  由
一、上揭事實，業據被告戊○○於本院審理中坦承不諱（見本院
    93年11月10日、94年1月26日審理筆錄），而（一）就犯罪
    事實一（一）部分，並經證人丙○○、乙○○、酉○○、己○○，於警訊、偵查及審理中證述（以上分見臺灣臺北地方
    法院檢察署90年度偵字第4136號、92年度偵緝字第86號卷附
    丙○○、乙○○、酉○○之警、偵訊筆錄，本院93年5月12
    日、6月9日、7月7日、8月4日審理筆錄），及證人即被害人
    未○○、甲○○、辰○○、巳○○、辛○○、涂萬財、庚○○、申○○、丑○○、寅○○於警訊中證述（以上均見臺灣
    臺北地方法院檢察署90年度偵字第2221號卷附之警訊筆錄）
    ，及證人即被害人卯○○、丁○○、癸○○、壬○○、子○○於警訊中證述（以上均見臺灣臺北地方法院檢察署90年度
    偵字第4136號卷附之警訊筆錄）綦詳，復有贓物認領保管收
    據11張、張旭紅之捐血卡影本1張（以上見臺灣臺北地方法
    院檢察署90年度偵字第2221號卷第42至55頁），及扣案之貼
    有丙○○相片之張旭紅及卯○○之汽車駕駛執照2張可稽；
    （二）又就犯罪事實一（二）部分，並有卷附經被告簽名及
    捺印「午○○」署押於其上之如附表(二)編號(1)至(6)所示之警
    訊筆錄、逮捕通知書、權利告知書、逮捕人犯時間管制表、
    偵訊筆錄，暨內政部警政署刑事警察局90年4月19日（90）
    刑紋字第41121號號鑑驗通知書明載：被告於90年1月10日所
    捺署名「午○○」之十指紋，經鑑驗結果與檔存之戊○○指
    紋卡之十指紋相符等情（見臺灣臺北地方法院檢察署90年度
    偵字4136號卷第101至102頁）可憑，足認被告戊○○於審理
    中出於任意性之自白，均與事實相符而堪採信，本件事證明
    確，被告犯行堪以認定，應依法論科。
二、查被告戊○○收受他人竊盜犯罪所得之贓物，又於其中張旭
    紅、卯○○之汽車駕駛執照上，換貼丙○○所提供之相片，
    足令人誤認丙○○係張旭紅或卯○○本人，顯有足生損害於
    張旭紅、卯○○之虞，且妨害汽車監理機關對於駕駛資料管
    理之正確性，是被告戊○○就犯罪事實一（一）部分，係犯
    刑法第349條第1項之收受贓物罪、同法第212條之變造特種
    文書罪；又按於逮捕通知書、權利告知書（即如附表(二)編號
    (2)(3)所示文件），偽造他人簽名或捺印署押，嗣持交查獲員
    警，分別表示他人受通知已為警察機關依法逕行拘提逮捕，
    及告知罪名、必須接受偵訊，並可以行使緘默、選任辯護人
    及請求調查有利證據之意，均足以生損害於該被冒名之人及
    偵查機關對犯罪偵查之正確性，此等文書均足認係刑法第
    210條之私文書，應成立同法第216、210條之行使偽造私文
    書罪（最高法院90年台上字第6057號裁判意旨參照），至如
    附表(二)除編號(2)(3)所示之逮捕通知書、權利告知書以外之其
    他文件（即如附表(二)編號(1)(4)(5)(6)所示文件），在其上偽造
    他人簽名或捺印署押，並無表明為文書之用意，而應僅有刑
    法第217條第1項之偽造署押問題；而被告在如附表(二)編號(1)
    (4)(5)(6)所示文件上偽造署押多枚，及在如附表(二)編號(2)(3)所
    示文件上偽造署押多枚後，嗣交回員警而行使該等私文書之
    行為，均各於密切接近之時地實施，侵害同一之法益，各行
    為之獨立性極為薄弱，依一般社會健全觀念，在時間差距上
    ，難以強行分開，在刑法評價上，均以視為數個舉動之接續
    施行，合為包括之一行為予以評價較為合理，是均應各包含
    於偽造署押、行使偽造私文書之單純一罪中；而被告偽造署
    押為偽造私文書之部分行為，偽造私文書之低度行為為行使
    之高度行為所吸收，均不另論罪，是被告戊○○就犯罪事實
    一（二）部分，係犯刑法第216、210條之行使偽造私文書罪
    。檢察官起訴書認被告戊○○就犯罪事實一（二），均係犯
    刑法第217條第1項之偽造署押罪，並認被告構成連續犯，容
    有誤會，惟業經蒞庭檢察官當庭更正被告亦犯刑法第216、
    210條之行使偽造私文書罪，被告亦當庭表示無意見（見本
    院93年11月10日審理筆錄）。被告戊○○就犯罪事實一（一
    ）之變造特種文書部分，與丙○○有犯意之聯絡及行為之分
    擔，為共同正犯；被告戊○○就犯罪事實一（一）之陸續收
    受乙○○等人竊盜犯罪所得之贓物，及其先後2次變造張旭
    紅、卯○○名義之汽車駕駛執照特種文書之行為，各時間緊
    接，方法相同，觸犯構成要件相同之罪名，顯各係基於概括
    犯意為之，應各依連續犯之規定，各論以一收受贓物罪、變
    造特種文書罪；被告戊○○所犯上開二罪，有方法結果之牽
    連關係，應從一重之收受贓物罪處斷。被告就犯罪事實一（
    一）、（二）所犯之收受贓物罪、行使偽造私文書罪，犯意
    各別，行為不同，應予分論併罰。查被告戊○○曾因於80至
    82年間，犯違反麻醉藥品管理條例、侵占、贓物、侵占罪，
    經法院判處有期徒刑8月、7月、6月、7月確定，經臺灣高等
    法院83年度聲字第905號裁定應執行有期徒刑2年，嗣經臺灣
    宜蘭地方法院84年度聲字第9號裁定假釋中付保護管束，於
    84年1月12日假釋出監，於84年8月17日假釋縮刑期滿，視為
    執行完畢；又曾因於84年間犯違反麻醉藥品管理條例罪，經
    法院判處有期徒刑1年確定，嗣經臺灣臺東地方法院88年度
    聲字第189號裁定假釋中付保護管束，於88年3月2日假釋出
    監，於88年7月6日假釋縮刑期滿，該罪所宣告之刑視為執行
    完畢等情，有卷附臺灣高等法院被告全國前案紀錄表可參，
    其受有期徒刑之執行完畢，於5年以內再犯本件有期徒刑以
    上之罪，為累犯，應依刑法第47條規定加重其刑，並依法遞
    加之。爰審酌被告戊○○已有前述多次前科，素行非佳，惟
    於本院審理中坦承犯行不諱，表示悔意，暨被告犯罪之動機
    、目的、生活狀況、智識程度、犯罪所生之危害程度等一切
    情狀，就被告犯罪事實一（一）、（二）所犯之罪，各量處
    如主文所示之刑；又被告犯罪事實一（一）之行為後，刑法
    第41條易科罰金之折算標準，經立法院於90年1月4日修正，
    並經總統於同年月10日公布施行，依修正前之刑法第41條規
    定：「犯最重本刑為三年以下有期徒刑以下之刑之罪，而受
    六月以下有期徒刑或拘役之宣告，因身體、教育、職業或家
    庭之關係，執行顯有困難者，得以一元以上三元以下折算一
    日，易科罰金。」，修正後之刑法第41條規定：「犯最重本
    刑為五年以下有期徒刑以下之刑之罪，而受六個月以下有期
    徒刑或拘役之宣告，因身體、教育、職業、家庭之關係或其
    他正當事由，執行顯有困難者，得以一元以上三元以下折算
    一日，易科罰金。但確因不執行所宣告之刑，難收矯正之效
    ，或難以維持法秩序者，不在此限。前項規定於數罪併罰，
    其應執行之刑未逾六月者，亦適用之。」，比較新舊法之結
    果，以新法有利於被告，是應依刑法第2條第1項前段規定，
    適用修正後刑法第41條第1項前段、第2項之規定，就被告犯
    罪事實一（一）、（二）犯罪所宣告之刑，均諭知易科罰金
    之折算標準，並定其應執行刑，及諭知定執行刑後易科罰金
    之折算標準。如附表(二)所示偽造之「午○○」簽名及捺印署
    押，均應依刑法第219條之規定，宣告沒收之。扣案變造之
    張旭紅、卯○○名義之汽車駕駛執照上所貼之丙○○照片各
    1張，係共犯丙○○所有供犯罪所用之物，惟業經本院92 年
    度訴字第268號確定判決宣告沒收，爰不另為沒收之宣告。
三、又查被告戊○○於88年11、12月間，變造「黃德昌」
    並行使之（臺灣板橋地方法院檢察署88年度偵字第25806號
    、臺灣板橋地方法院92年度易緝字第19號、臺灣高等法院92
    年度上易字第1369號案件），及於91年12月間，變造「魏萬
    福」
    署押（臺灣臺北地方法院檢察署91年度偵字第25917號、臺
    灣臺北地方法院92年度訴字第211號、臺灣高等法院92年度
    上訴字第1088號案件），與本案被告戊○○上述經論罪科刑
    之變造駕駛執照、偽造署押等犯罪之時間為89年8月至90年1
    月、90年1月間，各相距達1年、1年11月，時間已非緊接，
    犯意難認係概括，上開案件與本案應無連續犯之裁判上一罪
    關係，併為敘明。
四、移送併辦意旨（臺灣板橋地方法院檢察署92年度偵字第1944
    7號）另以：戊○○基於行使偽造信用卡之概括犯意，自不
    詳姓名年籍資料，綽號「阿水」之成年男子處收受偽造之信
    用卡後，即自91年1月18日起，連續在不詳地點，盜刷前開
    信用卡，嗣於91年1月23日17時40分許，至臺北縣中和市○○路12號之2「威太電腦通訊廣場」購買電腦時，為店員發
    現有異，報警處理，詎戊○○竟於應訊時，基於偽造署押之
    犯意，冒用「蔣得財」之名應訊，並接續於警局之偵訊筆錄
    、扣案物品清單、內勤檢察官之訊問筆錄上，偽造「蔣得財
    」之署押數枚，足生損害於「蔣得財」及司法警察機關調查
    犯罪之正確性，因認戊○○前開行為所涉偽造署押罪部分，
    與本案起訴之偽造署押罪部分，有連續犯關係，而前開其他
    犯行復與偽造署押有方法結果之牽連關係，因認被告戊○○
    前開犯行與本案被告經論罪科刑之犯行，構成裁判上一罪關
    係，惟查移送併辦事實所指被告犯罪時間為91年1月，與本
    案被告上述經論罪科刑之犯罪時間為89年8月至90年1月、90
    年1月間，相距達1年，時間上已有相當之差距，且參諸被告
    於審理中曾供承其在冒午○○之名應訊時，並未想到以後要
    用蔣得財之名應訊等語（見本院93年4月7日審理筆錄），尚
    難認被告戊○○係基於概括犯意犯罪，又被告就移送併辦意
    旨所指之行使偽造信用卡、偽造署押等行為間，是否構成方
    法結果之牽連關係，亦屬有疑，前開移送併辦部分與本案應
    無裁判上一罪關係，本院無從一併加以裁判，應退回由檢察
    官另為適法之處理，附此敘明。
據上論斷，應依刑事訴訟法第299條第1項前段，刑法第2條第1項
前段、第28條、第56條、第349條第1項、第210條、第212條、第
216條、第55條、第47條、第41條第1項前段、第2項、第219條，
罰金罰鍰提高標準條例第1條前段、第2條，判決如主文。
本案經檢察官劉承武到庭執行職務
中　　華　　民　　國　　94　　年　　2　   月  　25    日
                  刑事第八庭審判長法  官　陳  德  民
                                  法  官  陳  芃　宇
                                  法  官  孫  曉  青
上正本證明與原本無異。
如不服本判決應於送達後10日內向本院提出上訴狀
                                  書記官  劉      綺
中　　華　　民　　國　　94　　年　　2　   月  　25    日
附錄本案論罪科刑法條全文
刑法第349條
收受贓物者，處三年以下有期徒刑、拘役或五百元以下罰金。
搬運、寄藏、故買贓物或為牙保者，處五年以下有期徒刑、拘役
或科或併科一千元以下罰金。
因贓物變得之財物，以贓物論。
刑法第210條
偽造、變造私文書，足以生損害於公眾或他人者，處五年以下有
期徒刑。
刑法第212條
偽造、變造護照、旅券、免許證、特許證及關於品行、能力服務
或其他相類之證書、介紹書，足以生損害於公眾或他人者，處一
年以下有期徒刑、拘役或三百元以下罰金。
刑法第216條
行使第二百十條至第二百十五條之文書者，依偽造、變造文書或
登載不實事項或使登載不實事項之規定處斷。
